【裁判字號】    90,交抗,11
【裁判日期】    901204
【裁判案由】    違反道路交通管理處罰條例聲明異議
【裁判全文】
臺灣高等法院花蓮分院交通事件裁定                    九十年度交抗字第一一號
    抗告人  甲○○
右抗告人因違反道路交通管理處罰條例案件，對於交通部公路局台北區監理所花蓮監
理站九十年三月三十日所為之花監五字第裁四四─Ｚ000000000號違反道路
交通管理事件裁決處分（原舉發案號：花警交字第Ｚ000000000號），聲明
異議，不服台灣花蓮地方法院中華民國九十年七月六日駁回之裁定（九十年度交聲字
第一一號），提起抗告，本院裁定如左：
    主  文
抗告駁回。
    理  由
一、按汽車駕駛人，行經有燈光號誌管制之交岔路口闖紅燈者，處六百元以上一千二
    百元以下罰鍰（按：此係銀元，換算成新台幣為新台幣（下同）一千八百元以上
    三千六百元以下），民國（下同）九十年六月一日修正施行前之道路交通管理處
    罰條例第五十三條定有明文。又車輛面對圓形紅燈時仍逕予穿越路口至銜接路段
    ，含左轉、直行、迴轉及右轉，即視為闖紅燈之行為，亦有交通部八十二年四月
    二十二日交路字第九八一一號函可參。
二、本件原審裁定以：
  (一)本件異議人即受處分人甲○○，於九十年三月二日二十三時四十四分，在花蓮縣
    吉安鄉○○路○段與吉安路二段路口之便利商店購物後，駕駛車號ＨＤＡ─○七
    五號重型機車至中山路三段上與吉安路二段路口時，當時中山路三段東西向路口
    號誌燈為紅燈，其竟逕行自中山路三段（東往西方向）紅燈左轉吉安路二段往南
    方向行駛，為當時駕駛巡邏車行駛於吉安路二段北側之警員仲永平發覺，告知巡
    邏車內之另一名警員金天林而查獲等情；業據證人即吉安派出所警員金天林、仲
    永平於原審法院訊問時證述甚詳，並有現場圖及異議人提出之發票一份足憑。且
    異議人對於其在前述地點購物後，駕車離去等情亦不否認。而吉安派出所警員係
    代表國家執行道路交通安全與秩序之維護及違規行為之告發等公權力之公務員，
    故除非有充分之事證足認該執行公權力之公務員認知之事實有誤，或該等公務員
    執行職務時有違法失職情事，否則交通裁決機關或交通法庭於交通違規事件之裁
    決及異議審查程序中，即應以該警察檢驗後認知之事實為判斷之依據；本件異議
    人雖矢口否認其有前述違規行為，惟當時查獲之警員均明確證稱親眼目睹異議人
    之違規行為，原審法院認為並無其他證據可以認為警員前述證詞所認知之事實有
    誤，或有其他違法失職情事。是依據前述說明，原審法院認異議人應確有前開違
    規闖紅燈之行為無疑。異議人所為辯詞，並不可採。
  (二)再按「為加強道路交通管理，維護交通秩序，確保道路交通安全，道路交通管理
    處罰條例對違反該條例之行為定有各項行政罰。同條例第九條第一項規定應受罰
    鍰處罰之行為人接獲違反道路交通管理事件通知單後，得於十五日內逕依各該條
    款罰鍰最低額，自動繳納結案。依同條例第九十二條授權訂定之違反道路交通管
    理事件統一裁罰標準及處理細則第四十一條第一項及第四十八條第一項僅係就上
    開意旨為具體細節之規定，並未逾越母法之授權，與法律保留原則亦無違背，就
    此部分與本院釋字第四二三號解釋所涉聲請事件尚屬有間。至上開細則第四十一
    條第二項規定，行為人逾指定應到案日期後到案，另同細則第四十四條第一項規
    定，違反道路交通管理事件行為人未依規定自動繳納罰鍰，或未依規定到案聽候
    裁決者，處罰機關即一律依標準表規定之金額處以罰鍰，此屬法律授權主管機關
    就裁罰事宜所訂定之裁量基準，其罰鍰之額度並未逾越法律明定得裁罰之上限，
    且寓有避免各行政機關於相同事件恣意為不同裁罰之功能，亦非法所不許。上開
    細則，於憲法保障人民財產權之意旨並無牴觸」，此經司法院大法官會議於八十
    九年七月二十七日以釋字第五一一號解釋在案。本件異議人既未於期限內自動到
    案以求減輕處罰，經交通部公路局台北區監理所花蓮監理站裁決就異議人闖紅燈
    之違規行為，處罰鍰最高額三千六百元，均符合法律規定。
  (三)綜上理由，因認本件異議為無理由，應予駁回；並敘明道路交通管理處罰條例第
    五十三條已於九十年一月十七日公佈修正為：「汽車駕駛人，行經有燈光號誌管
    制之交岔路口闖紅燈者，處新台幣一千八百元以上五千四百元以下罰鍰」，惟此
    次修正公布之道路交通管理處罰條例，係自九十年六月一日施行，本案異議人違
    規之時間在新法施行前，自應依對異議人較有利之修正前之該條例第五十三條規
    定處罰。
三、抗告意旨略以：原審法院首次開庭時，（一）舉發警員金天林對抗告人發票取得
    處認知有誤，足以影響法院判決，導致抗告人權利受損。（二）事發之路口為斜
    角，較一般九十度街角有更多空曠處，所以能讓北─南行進的警員，對中山路三
    段之東─西向路口情況看得更清楚。惟事實上，事發當時該街角有數家流動攤販
    ，再加上攤販顧客之機、汽車停放其間，該街角並未較一般九十度街角有更多空
    曠處。警員僅以白天所見街道，捏造事發當晚情境，其證詞自不足採。（三）警
    員口述事發當時因路旁商店街熱鬧繁忙，為顧及機車駕駛安全，並未立即驅車攔
    截，及尾隨於後，於空曠無人處攔截。惟經抗告人訪查當地店家，多在晚間九時
    至十一時打烊，事發時已十一時四十四分人車稀少，警員證詞顯有矛盾。（四）
    警員稱係「尾隨其後」，惟於九十年三月三日抗告人與母至警局與金天林警員對
    談中，其則稱「警車將追不到違規車輛」，「尾隨」與「追」程度有所差異，同
    一警員竟有二描述方式，足見有錯誤之認知，其證詞不足採信云云。經查：
  (一)本件抗告人違規事實，業據舉發警員金天林、仲永平於原審證述甚詳，復有花蓮
    縣警察局舉發違反道路交通管理處條例通知單、交通部公路局台北區監理所花蓮
    監理站違反道路交通管理事件裁決書、舉發警員手繪現場圖、抗告人提出發票一
    份附於原審卷可按。且抗告人對於其在前述時、地購物後，隨即駕車離去之情亦
    不否認。
  (二)抗告意旨無非以當時現場情況警員認知有誤，證詞先後矛盾並不足採為由。然花
    蓮縣警察局吉安分局吉安派出所警員係代表國家執行道路交通安全與秩序之維護
    及違規行為之告發等公權力之公務員，故除非有充分之事證足認該執行公權力之
    公務員認知之事實有誤，或該等公務員執行職務時有違法失職情事，否則本院認
    應以該警察認知之事實，較為可信。本件抗告人雖矢口否認其有前述違規行為，
    惟當時舉發之警員金天林、仲永平均明確證稱親眼目睹抗告人之違規行為；且本
    院於九十年八月十三日由受命法官至現場勘驗，並再詳加訊問證人金天林、仲永
    平後，認舉發警員金天林、仲永平之證詞復無何瑕疵可指。此外，復查無其他證
    據足資認定舉發警員認知之事實有誤，或有其他違法失職情事。
  (三)綜上各情，抗告意旨所指並無可採。抗告人之抗告核無理由，應予以駁回。
據上論斷，應依道路交通管理處罰條例第八十九條、道路交通案件處理辦法第二十六
條，刑事訴訟法第四百十二條，裁定如主文。
中      華      民      國    九十      年     十二     月      四      日
                                    審判長法官  吳  鴻  章
                              法官  黃  永  祥
                                          法官  林  德  盛
右正本証明與原本無異。
本件不得再抗告。
                                        書記官  劉  夢  蕾
中      華      民      國    九十      年     十二     月      四      日


司法院資訊處製作；財團法人民間司法改革基金會備份。
